【裁判字號】    99,易,951
【裁判日期】    991119
【裁判案由】    傷害等
【裁判全文】
臺灣臺北地方法院刑事判決               99年度易字第951號
公  訴  人  臺灣臺北地方法院檢察署檢察官
被      告  李源鴻
選任辯護人  李長生律師
上列被告因傷害等案件，經檢察官提起公訴（99年度偵字第1600
號、第3408號），本院判決如下：
    主  文
李源鴻犯聚眾賭博罪，處有期徒刑伍月，如易科罰金，以新臺幣
壹仟元折算壹日，扣案之六合彩簽單貳張、六合彩傳真簽單參張
、六合彩帳單拾參張及傳真機壹台，均沒收；又共同犯傷害罪，
處有期徒刑貳月，如易科罰金，以新臺幣壹仟元折算壹日。應執
行有期徒刑陸月，如易科罰金，以新臺幣壹仟元折算壹日，扣案
之六合彩簽單貳張、六合彩傳真簽單參張、六合彩帳單拾參張及
傳真機壹台，均沒收。
    事  實
一、李源鴻意圖營利，自民國98年9 月起，基於聚眾賭博之集合
    犯意，在其位於臺北市大安區○○○路○段126 巷10樓之9
    之住處，擔任組頭經營六合彩簽賭，聚集不特定之多數人撥
    打00-00000000 號傳真電話簽注賭博財物。其賭博方式分為
    「二星」、「三星」等，賭客簽選下單「二星」1 支之賭金
    為新臺幣（下同）77元，下單「三星」1 支之賭金67元，賭
    客下單後，即核對每星期二、四、六開獎之香港六合彩號碼
    為中獎號碼，如賭客簽中「二星」或「三星」，每支即可分
    別獲得李源鴻所提供之彩金5,700 元或57,000元，如未簽中
    ，則所繳交之賭金全歸李源鴻所有，以此方式經營六合彩簽
    賭。緣李源鴻之父親為賭客陳春鳳之乾爹，陳春鳳因而知悉
    李源鴻經營六合彩簽賭，並於98年9 至11月多次向李源鴻簽
    賭，而將賭金匯入李源鴻之女李珮盈於華南商業銀行之帳戶
    （帳號000000000000）內。嗣陳春鳳之友人黃靜瑜透過陳春
    鳳，於98年11月14日向李源鴻下單簽賭，果中獎，其後多次
    要求李源鴻給付中獎獎金475,000 元不成，黃靜瑜、陳春鳳
    、王惠齡即與一名綽號「殺豬」之男子等人於98年11月16日
    下午某時，前往李源鴻上開住處，適逢李源鴻外出，即以電
    話聯繫李源鴻要求其返家處理，李源鴻因而心生不滿，竟夥
    同綽號「小寶」及多名年籍不詳之成年男子共同基於傷害之
    犯意聯絡，於同日晚間8 時許，返回其住處後，由其中二名
    男子壓住黃靜瑜後，由李源鴻徒手毆打黃靜瑜，致黃靜瑜受
    有頭部外傷、顏面挫傷、左前臂瘀傷、左肩和左大腿疼痛等
    傷害（此部分業據黃靜瑜撤回告訴，本院爰不另為不受理之
    諭知，詳後述），陳春鳳向前維護黃靜瑜時，亦遭李源鴻所
    帶領的「小寶」及其他不詳男子等3 人徒手毆打，致受有頭
    部外傷（前額腫痛）、前胸挫傷之傷害。嗣因鄰居報警而於
    警察到場後，李源鴻等人始罷手，其餘男子旋即離開，其後
    因黃靜瑜、陳春鳳向警方檢舉李源鴻經營六合彩簽睹，而於
    98年12月29日，為警持搜索票至李源鴻上開住處搜索後，當
    場查獲並扣得六合彩簽單2 張、六合彩傳真簽單3 張、六合
    彩帳單13張及傳真機1 台等物。
二、案經陳春鳳訴由臺北市政府警察局大安分局報請臺灣臺北地
    方法院檢察署檢察官偵查起訴。
    理  由
一、本判決下列所引用之供述證據，公訴人、被告李源鴻及辯護
    人均不爭執其證據能力，且迄於本院言詞辯論終結前亦無聲
    明異議，本院審核該等證據資料作成之情況，尚無違法不當
    及證明力明顯過低之瑕疵，認為以之作為證據應屬適當，依
    刑事訴訟法第159 條之5 規定，均具有證據能力，合先敘明
    。
二、訊據被告矢口否認有何前揭賭博及傷害之犯行，辯稱：伊並
    無擔任組頭，沒有經營六合彩，扣案之13張帳單（即99偵16
    00卷第20至32頁）並非簽六合彩之帳單，而係被告玩地下期
    貨及股票指數之記載明細，關於傳真簽單3 張，其中2 張（
    即上開卷第35、36頁）是伊友人陳順明傳給伊六合彩的資訊
    ，因伊本身有簽六合彩，故友人寫此2 張傳真告知伊明牌訊
    息，另1 張傳真（即上開卷第37頁）應係別人傳錯號碼，而
    告訴人陳春鳳之六合彩簽單（即上開卷第38頁），是告訴人
    陳春鳳傳真給伊要伊幫忙替其簽賭，伊交由其妻子幫告訴人
    陳春鳳去下單，因中獎後組頭不見，對告訴人陳春鳳無法交
    代，才發生後面的傷害事件；又傷害部分，是黃靜瑜、陳春
    鳳、王惠齡、綽號「殺豬」男子等人去伊住處找伊理論，要
    求進入屋內談判，因對方強行推擠，且伊住處走道狹窄，路
    被對方堵住，縱有拉扯推擠之行為，然所為係出於正當防衛
    ，並不是故意要傷害告訴人陳春鳳云云。
三、本院查：
（一）被告於前揭時地以電話傳真方式，聚集不特定之多數人以
      前述賭博方法簽注六合彩等情，業經證人即賭客黃靜瑜、
      陳春鳳分別於偵審中證述明確。證人黃靜瑜於警詢及偵訊
      時證稱：伊是在11月14日請陳春鳳幫伊簽六合彩，因陳春
      鳳說被告李源鴻在當組頭，伊問穩不穩，陳春鳳說她乾哥
      哥即被告很穩，伊寫單子給陳春鳳，二星1 支77元，三星
      1 支67元，共下單8130元，伊請陳春鳳幫伊簽，陳春鳳傳
      真給被告，隔天開獎後伊中了47萬5000元，但被告沒有拿
      錢給伊，伊就去找陳春鳳，陳春鳳帶伊去找被告等語（見
      99偵1600卷第11頁及背面、第72頁、99偵3408卷第44頁）
      ，核與證人陳春鳳於偵查中之證述：伊有幫朋友黃靜瑜簽
      六合彩，伊是以家中電話傳真至被告00000000號傳真電話
      下單，向被告簽牌中了47萬5000元，被告在做組頭沒錯，
      98年9 月伊就有找被告簽過，伊在菜市場賣水果，如果有
      朋友要簽，伊就說找被告，下注沒中的伊會匯錢至被告女
      兒李珮盈的帳戶，有中的被告會匯錢給伊等情（見99偵16
      00卷第12頁背面、第13、73頁）相符，並有陳春鳳匯款至
      被告之女李珮盈於華南商業銀行帳號000000000000號帳戶
      之存款憑條3 紙、台北富邦商業銀行存摺交易明細（見99
      偵1600卷第76至77頁）及華南商業銀行忠興分行函附之李
      珮盈帳戶交易明細（見本院卷一第38至122 頁）在卷可稽
      。又證人黃靜瑜於本院證述：「（是否可以說明簽六合彩
      的過程？）我跟陳春鳳說可以幫我簽這些號碼，我有寫在
      單子上，就交給陳春鳳，不用先付錢，後來譬如我中了伍
      拾萬，就從獎金扣下來，如果沒有中，就隔天就馬上把簽
      賭的錢交給對方，『二星』的話五千六或五千七，『三星
      』好像也是，我有簽『二星』、『三星』、『四星』…（
      之後如何知道有中獎？）晚上九點多時，陳春鳳會打電話
      給他哥哥（即被告），問他今天開幾號，陳春鳳問到之後
      ，就告訴我說，…我中了四十多萬元，之後陳春鳳就說明
      天我哥哥會送錢過來，我再通知你過來拿，結果錢沒有拿
      來，就發生剛剛說的事情了。」（見本院卷一第160 頁及
      背面）；證人陳春鳳亦於本院證述：「（請問你為什麼要
      匯這三筆款項到李珮盈的帳戶？提示99偵字第1600號卷第
      39頁並告以要旨）朋友幾個人，託我簽六合彩沒有中，錢
      我就要匯給李源鴻，李珮盈的帳戶是李源鴻寫給我的。（
      你跟你的朋友，是如何跟李源鴻簽六合彩？）大概是從98
      年開始簽，是先跟宮裡的朋友就是要簽六合彩的人收錢，
      每個人簽幾百元或幾千元，有簽的人會給我單子上面記載
      號碼，就是他們要簽的號碼，錢收齊了以後，有中的話組
      頭就扣掉本來要簽的人所交的錢之後再匯錢給我，我收到
      錢以後拿到宮裡面去發給他們。他們給我號碼我會寫起來
      ，他們自己也會留，互相都會很信任，我會把號碼傳真給
      組頭李源鴻。（李源鴻為何於98年10月14日及19日匯款給
      你？提示同卷第77頁並告以要旨）這是我們跟他簽六合彩
      ，有中的話，他就要匯款給我。（黃靜瑜有無透過你向李
      源鴻簽六合彩？）他有簽，他簽的時間就是98年11月14日
      。」等語（見本院卷一第189 至190 頁）。再者，警方接
      獲檢舉後，持搜索票至被告上開住處搜索，當場查扣六合
      彩帳單13張、六合彩簽單2 張、六合彩傳真簽單3 張及傳
      真機1 台等物（見99偵1600卷第18至38頁），且被告復自
      承該六合彩簽單（即上開卷第38頁，有傳真號碼00000000
      號之記載）確為陳春鳳簽賭之六合彩簽單，依此自足佐證
      證人陳春鳳所述有以傳真方式向被告下單簽賭六合彩之情
      ，應屬實在；另參以證人王惠齡亦證述：伊曾向陳春鳳下
      六合彩，之後伊並不知道陳春鳳向誰下牌，但經過這次黃
      靜瑜簽中後，黃靜瑜向陳春鳳拿錢時，陳春鳳才告訴我們
      說組頭被告還沒給她錢等情在卷（見99偵3408卷第11頁）
      ，綜合上情，足認被告有以前述方式經營六合彩簽賭之行
      為，至為明確。
（二）雖被告以前揭情詞置辯，否認扣案之13張帳單（即99偵16
      00卷第20至32頁）並非簽六合彩之帳單，而係玩地下期貨
      及股票指數之記載資料，且傳真簽單其中2 張（即上開卷
      第35、36頁）是友人陳順明傳給伊六合彩的明牌訊息云云
      。惟據證人陳春鳳證述表示：第24頁以後最下方或右下角
      06、12…等數字，是記載六合彩開出來的號碼，第33頁是
      六合彩，第34頁上記載的是賭客簽的牌，第38頁記載的是
      收的牌支及簽賭的賭金等情（見本院卷一第189 頁背面）
      ，且觀諸上開13張帳單，除部分有記載證人陳春鳳所指六
      合彩開獎號碼之外，復有以「陳」、「吳」、「李」等姓
      氏及「琴」、「吉」、「敏」等人名為代號（另有「丰」
      、「農」、「洲」等代號），以及正數或負數之阿拉伯數
      字、結算數字之記載，並無任何股票或期貨之代號記載；
      雖證人陳順明於本院證述：伊係請被告幫忙下單買地下股
      票，是買農林（農）、兆豐金（丰）、興農（農）、宏州
      （洲）這四檔股票乙情（見本院卷一第194 、195 頁背面
      ），然其對於所購買股票之每股金額竟稱忘記，買賣時間
      亦無法確定等情（見本院卷一第195 頁背面、第196 頁）
      ，且上開13張帳單倘係買賣地下股票之明細資料，何以會
      出現前述與證人陳順明無關之姓氏及人名代號，亦未見證
      人陳順明提出合理說明，再對照被告所使用其女李珮盈於
      華南商業銀行忠興分行帳戶之交易明細，於98年8 月至同
      年12月間，有多次款項支出予陳順明或由陳順明存入之交
      易紀錄（見本院卷一第107 至115 頁），可見其等匯款交
      易頻繁，然經檢察官當庭詰問證人陳順明上開款項進出之
      原因時，卻無法確認是否為借款或係何筆投資（見本院卷
      一第196 、197 頁背面），故其所述自難遽信。另關於上
      開傳真簽單2 紙（見99偵1600卷第35、36頁），證人陳順
      明固表示係傳給被告參考的六合彩明牌云云，然依該傳真
      簽單2 紙上僅有六合彩號碼及代號之記載，均無證人陳順
      明之署名或註明收受人之姓名、供參考之用，尚難認為僅
      係證人陳順明傳給被告參考的六合彩明牌資料，是被告前
      揭所辯顯與事實不符，並非可採。至於被告雖又稱該六合
      彩簽單（見99偵1600卷第38頁），是告訴人陳春鳳傳真要
      其幫忙代為簽賭，伊僅係交由妻子段秀杰幫告訴人去下單
      云云，惟此與告訴人陳春鳳證述：伊打電話就是找被告，
      被告並無沒有跟伊提到說是她太太找別人簽的等語（見本
      院卷一第191 頁背面）明顯不符，告訴人陳春鳳對於如何
      向被告下單簽注六合彩及領取中獎彩金乙節，既已明確證
      述如前，足認證人段秀杰於偵訊時所述：陳春鳳係因伊這
      裡下單較便宜，所以會拿些神明的牌要伊幫忙向組頭下注
      云云（見99偵1600卷第79、80頁），顯係臨訟迴護被告之
      詞，委足無取，並不足為被告有利之認定。
（三）又告訴人陳春鳳及其友人黃靜瑜、王惠齡、綽號「殺豬」
      男子等人，因被告拒絕給付黃靜瑜簽中六合彩之獎金，而
      於前揭時地前往被告住處找被告處理時，被告竟夥同綽號
      「小寶」及多名年籍不詳之男子返回其住處後，由其中二
      名不詳男子壓住黃靜瑜後，由被告徒手毆打黃靜瑜，致黃
      靜瑜受有頭部外傷、顏面挫傷、左前臂瘀傷、左肩和左大
      腿疼痛等傷害，告訴人陳春鳳於向前維護黃靜瑜之際，亦
      遭被告帶領的「小寶」及其他不詳姓名男子等3 人徒手毆
      打，導致受有頭部外傷（前額腫痛）、前胸挫傷之傷害等
      情，業經告訴人陳春鳳、證人黃靜瑜分別到庭證述明確在
      卷（見本院卷一第159 頁背面至第160 頁、第162 頁、第
      190 頁背面至第191 頁），核與渠等之前分別於警詢、偵
      訊時證述之情節（見99偵3408卷第13、14、16、44、45頁
      ）大致相符，且告訴人陳春鳳、證人黃靜瑜分別受有前述
      傷勢，此有臺北市立聯合醫院出具之驗傷診斷書2 份在卷
      可稽（見99偵3408卷第18、19頁）；又現場目擊之證人王
      惠齡亦證述：被告他們有10幾個人，因為被告家是無尾巷
      ，我們沒有退路，後來就動手打起來了，他們4 、5 個人
      壓住黃靜瑜，被告對著黃靜瑜說打給她死，被告有用手打
      黃靜瑜，當時陳春鳳在黃靜瑜旁邊，一開始陳春鳳也有被
      打，後來被告說這是我妹妹，不要打她，一陣混亂後，有
      人報警，警察來了之後，人就散掉了等情（見99偵3408卷
      第45頁、本院卷一第165 、166 頁），核與告訴人陳春鳳
      、證人黃靜瑜所述情節亦大致吻合，足資佐證告訴人陳春
      鳳所述遭到被告等人徒手毆打乙情，核與事實相符，自堪
      採憑。雖告訴人陳春鳳曾證稱：伊有被打，但不曉得被誰
      打的，打伊的人沒有被告等語（見本院卷一第190 頁背面
      ），惟依證人黃靜瑜、王惠齡所述，其等與告訴人陳春鳳
      、「殺豬」男子等人既係前往被告住處索討黃靜瑜所簽中
      之六合彩賭金而與被告發生衝突，而證人黃靜瑜所簽中之
      六合彩則係透過告訴人陳春鳳向被告簽注，依案發當時被
      告帶領多名不詳姓名之男子返回住處與之談判之舉動，顯
      然早有打架之準備，則雙方一言不合後發生肢體衝突，告
      訴人陳春鳳及證人黃靜瑜因此會遭到被告所帶領的「小寶
      」等不詳姓名男子毆打，顯然為被告所能輕易預見，況且
      實施下手傷害之人乃係依被告之指示所為，此從證人王惠
      齡證述：當時只有打黃靜瑜和陳春鳳，因為被告說陳春鳳
      是他妹妹，不要打她，所以對方就停手，陳春鳳就只有被
      打二、三下等情（見本院卷一第166 頁）即明，縱使被告
      並未實際出手，其仍與其他出手之不詳姓名男子間就上揭
      傷害犯行具有犯意聯絡及行為分擔無訛，而為共同正犯甚
      明。
（四）至依證人黃靜瑜、陳春鳳、王惠齡偵查中所述，陳春鳳及
      黃靜瑜有遭一名「林敏昌」毆打乙事，然經請證人黃靜瑜
      確認是否有見過當庭之被告林敏昌（業經檢察官以告訴人
      誤認為由而撤回起訴）時，證人黃靜瑜表示沒有辦法確認
      （見本院卷一第164 頁背面）；又證人王惠齡於檢察官詰
      問林敏昌有無在當時10幾個人裡面時，證人王惠齡答稱：
      那麼久了，伊不記得，這個人在今天以前從來沒有見過，
      伊沒有印象等語（見本院卷一第165 頁）；告訴人陳春鳳
      復於本院審理時，更明確陳稱伊沒有見過在庭之被告林敏
      昌，毆打伊之人並非當庭在場之被告林敏昌等語（見本院
      卷一第190 頁背面、卷二第55頁背面），核與被告李源鴻
      所述毆打告訴人陳春鳳的人是綽號「小寶」之人，不是林
      敏昌等情（見本院卷二第55頁背面）相符，足認當時出手
      毆打陳春鳳、黃靜瑜之人，顯然非林敏昌而係「小寶」無
      誤，故證人黃靜瑜、陳春鳳、王惠齡前揭所述下手行為人
      之一為「林敏昌」，顯有誤認，自應予更正，附此敘明。
（五）另被告雖以因對方強行推擠，且伊住處之走道狹窄，路被
      對方堵住，縱有發生拉扯推擠之行為，亦係出於正當防衛
      所為云云。惟觀諸案發現場即被告住處走道之監視錄影畫
      面（見99偵3408卷第23頁），可見該走道能輕易容納數名
      成年人通行，實難發生被告所言走道狹窄而被對方堵住，
      進而發生拉扯推擠之情事；且按刑法規定正當防衛之要件
      ，必對於現在之不正侵害，始能成立，若侵害已過去，或
      預料有侵害而侵害尚屬未來，則其加害行為，自無正當防
      衛之可言。而依目擊證人王惠齡之前揭證述可知，發生衝
      突當時係因被告住處前是無尾巷，陳春鳳、黃靜瑜等人沒
      有退路，後來被告所帶領的人壓住黃靜瑜，被告徒手毆打
      黃靜瑜，陳春鳳在黃靜瑜旁邊，一開始也被人毆打，後來
      被告說陳春鳳是他妹妹，不要打她，一陣混亂後，有人報
      警才散去等情（見本院卷一第165 、166 頁），足認被告
      當時根本並無面臨任何不法之侵害情狀存在，則告訴人陳
      春鳳遭人毆傷，顯難認係出於正當防衛所為，被告前揭所
      稱係基於正當防衛之辯解，核與事實不符，並無足取。
（六）綜上所述，被告前揭所辯各節，無非事後卸責之詞，洵無
      足採。本件事證明確，被告賭博及傷害之犯行均堪認定，
      應依法論科。
四、核被告所為，分別係犯刑法第268 條後段之意圖營利聚眾賭
    博罪、刑法第277 條第1 項之傷害罪。被告與綽號「小寶」
    及多名姓名年籍不詳之成年男子間，就上開傷害告訴人陳春
    鳳之犯行，互有犯意聯絡及行為分擔，應論以共同正犯。又
    被告基於營利目的，自98年9 月起至12月止，聚集不特定之
    人以前揭電話傳真方式簽賭下注六合彩，並於每星期固定之
    開彩時間對獎，以簽中與否論輸贏，藉此牟利，此種犯罪形
    態，本質上乃具有反覆實施之特質，客觀上具有相當時間之
    緊密、延續性及可確定性，且依社會通念，被告之行為態樣
    本即具有預定數個同種類之行為反覆實行之性質，屬法律上
    之集合犯，應評價為包括一罪。被告所犯上開二罪，犯意各
    別，行為互殊，應予分論併罰。爰審酌被告不思從事正當工
    作以謀生計，竟投機取巧、罔視法治而經營六合彩賭博，且
    於告訴人友人簽中六合彩後前往索討彩金時與之發生衝突，
    並因而傷害告訴人陳春鳳、黃靜瑜（其已撤回告訴），致告
    訴人陳春鳳受有前述傷害，其犯罪之動機、手段均非可取，
    所為助長社會賭博不良風氣，犯後復未能坦承犯行之態度，
    迄今仍未賠償告訴人陳春鳳因受傷所受之損害，並參酌告訴
    人陳春鳳所受之傷勢尚非嚴重，及其與被告為乾兄妹之關係
    、素行、年紀、智識程度、所生危害等一切情狀，分別量處
    如主文所示之刑，並均諭知易科罰金之折算標準，及定其應
    執行之刑，以資懲儆。
五、又自被告住處查扣之六合彩簽單2 張、六合彩傳真簽單3 張
    、六合彩帳單13張及傳真機1 台等，均為被告所有，業據被
    告供明在卷，且係供聚眾賭博犯罪所用之物，爰均依刑法第
    38條第1 項第2 款之規定，併予宣告沒收。
六、不另為不受理之諭知部分：公訴意旨認被告李源鴻夥同多名
    年籍不詳之成年男子共同基於傷害之犯意聯絡，於前揭時地
    ，返回其住處後，由其中二名男子壓住黃靜瑜後，由被告徒
    手毆打黃靜瑜，致黃靜瑜受有頭部外傷、顏面挫傷、左前臂
    瘀傷、左肩和左大腿疼痛等傷害，此部分亦共同涉犯刑法第
    277 條第1 項之傷害罪嫌。惟按告訴乃論之罪，告訴人於第
    一審辯論終結前，得撤回其告訴，刑事訴訟法第238 條第1
    項定有明文；又刑法第277 條第1 項之傷害罪，依同法第28
    7 條前段之規定，須告訴乃論。經查，告訴人黃靜瑜於本院
    審理中，已於99年8 月27日具狀表明撤回對被告之傷害罪告
    訴，此有刑事撤回告訴狀在卷可稽（見本院卷一第264 頁）
    ，本應為不受理判決之諭知，惟因此部分與被告傷害告訴人
    陳春鳳而經本院論罪科刑部分，具有一行為觸犯數罪名之想
    像競合犯之裁判上一罪關係，本院爰不另為不受理之諭知，
    併此敘明。
據上論斷，應依刑事訴訟法第284 條之1 、第299 條第1 項前段
，刑法第28條、第268 條後段、第277 條第1 項、第41條第1 項
前段、第38條第1 項第2 款、第51條第5 款，刑法施行法第1 條
之1 ，判決如主文。
本案經檢察官呂朝章到庭執行職務。
中    華    民    國    99    年    11    月    19    日
                    刑事第十六庭  法  官  吳俊龍
上正本證明與原本無異。
如不服本判決應於收受送達後10日內向本院提出上訴書狀，並應
敘述具體理由；其未敘述上訴理由者，應於上訴期間屆滿後20日
內向本院補提理由書（均須按他造當事人之人數附繕本）「切勿
逕送上級法院」。
                                  書記官  劉俊源
中    華    民    國    99    年    11    月    19    日
附錄本判決論罪科刑法條：
刑法第268條
意圖營利，供給賭博場所或聚眾賭博者，處3 年以下有期徒刑，
得併科3 千元以下罰金。
刑法第277條
傷害人之身體或健康者，處3 年以下有期徒刑、拘役或1 千元以
下罰金。
犯前項之罪因而致人於死者，處無期徒刑或7 年以上有期徒刑；
致重傷者，處3 年以上10年以下有期徒刑。

司法院資訊處製作；財團法人民間司法改革基金會備份。
